【裁判字號】    98,訴,1643
【裁判日期】    981231
【裁判案由】    侵權行為損害賠償
【裁判全文】
臺灣桃園地方法院民事判決
                                      98年度訴字第1643號
原      告    庚○○
法定代理人    己○○
訴訟代理人    李永裕律師
被      告    臺灣桃園少年輔育院
法定代理人    丙○○
被      告    丁○○
              戊○○
              辛○○
上    四人
訴訟代理人    張馻哲律師
              溫思廣律師
被      告    甲○○
被  告  兼
法定代理人    乙○○
上列當事人間請求損害賠償事件，本院於民國98年12月16日言詞
辯論終結，判決如下：
    主      文
原告之訴及假執行之聲請均駁回。
訴訟費用由原告負擔。
    事實及理由
壹、程序事項：
一、被告乙○○兼被告甲○○之法定代理人均未於言詞辯論期日
    到場，核無民事訴訟法第386 條各款所列情形，爰依原告之
    聲請，由其一造辯論而為判決。
貳、實體事項：
一、原告起訴主張：
    原告係在被告臺灣桃園少年輔育院（下稱桃園少輔院）接受
    感化教育之學生，於民國97年8 月16日，在院內參加由被告
    桃園少輔院委請校園福音團契下轄飛颺青少年成長中心（下
    稱飛颺成長中心）舉辦之「翻山越嶺」團康活動，依遊戲規
    則先綑綁雙手、再藉由其他學生之幫助、跳過高舉140 公分
    之繩子時，因負責帶領遊戲之該中心志工即被告戊○○及辛○○，暨先行跨越繩索之學生即被告甲○○，均未注意原告
    翻躍時腳部因勾到繩子重心不穩，竟無人出手伸接，致原告
    隨即頭部朝下跌倒，而擔任被告桃園少輔院之教師即被告丁○○獲悉上情後，僅指示原告於樹下休息，並未安排就醫治
    療或通報院方，嗣原告於同年9 月13日返家後，因高燒、頭
    痛難忍，經家人於同年9 月30送醫診視，方知顱內業因感染
    形成膿傷，並於同年10月1 日接受開顱及腦室體外引流手術
    ，待日後腦部感染狀況改善後，還需進行顱骨成形手術。案
    經桃園地方法院檢察署以98年度他字第423 、1459、2079號
    過失傷害案件偵辦。又上開活動與被告桃園少輔院所行使之
    公權力無關，是依民法第184 條第1 項前段，第185 條第1
    項、第193 條第1 項及第195 條第1 項前段之規定，被告辛○○、戊○○、甲○○、丁○○自應連帶對原告負賠償責任
    ，而被告桃園少輔院係被告辛○○、戊○○、丁○○之僱用
    人，亦應依同法第188 條第1 項及第28條之規定與其等負連
    帶賠償責任，另被告甲○○係限制行為能力人，於行為時有
    識別能力，被告乙○○為其法定代理人，當應依同法第187
    條第1 項之規定與之負連帶賠償責任。茲就原告所受之損害
    及請求之金額臚列如下：
１、醫療費用：原告因上開傷害，支出醫療費用約新臺幣（下同
    ）10萬元。
２、看護費：原告因本件傷害於住院期間由家人看護，因由親人
    朋友看護亦得請求看護費用，爰請求12萬2,000 元之看護費
    用。
３、減少勞動能力損失：原告因上揭傷害，減少勞動能力之損失
    約10萬元。
４、精神慰撫金：原告因上開傷害生活大受影響，身心飽受痛苦
    折磨，爰請求150 萬元精神慰撫金。
    並聲明：（一）被告應連帶給付原告182 萬2,000 元，及自
    起訴狀繕本送達之翌日起至清償日止，按週年利率5%計算之
    利息。（二）原告願供擔保，請准宣告假執行。
二、被告戊○○、辛○○、丁○○及桃園少輔院則以：
    被告桃園少輔院係國家依少年事件處理法第52條第2 項及少
    年輔育院條例所設置，對少年施以感化教育之機構，具有機
    關之地位，負責院內學生之課外康樂活動等事項，而被告丁○○係該院教師，本為依法從事於公務之人員，至於被告戊○○、辛○○因受被告桃園少輔院委託進行上開具公權力性
    質之康樂活動，即屬受託行使公權力之人，應視為被告桃園
    少輔院之公務員，是原告倘認被告丁○○、戊○○、辛○○
    處理本件活動多所不慎，導致原告受傷，本可依國家賠償法
    第2 條第2 項、第4 條第1 項之規定，請求國家賠償，依民
    法第186 條第1 項之規定，即不得再對其等及被告桃園少輔
    院主張應連帶負民事侵權責任。況且該遊戲為培養參與者在
    各種狀況下之溝通及應變能力，本設計由學生互助進行，被
    告戊○○、辛○○身為遊戲之指導者，並無需攔接跳下之學
    生，而原告固因腳部絆觸繩子跌倒，惟當時係以手部及腹部
    等身體側面著地，頭部並未接觸地面，嗣經被告丁○○前來
    探視，亦未發現原告頭部有外傷等情，故無安排送醫或通報
    院方，再參諸原告翌日仍繼續參與其他團康遊戲，身體狀況
    正常，直至1 個半月後之97年9 月30日方經醫院診斷患有腦
    膿傷，可知上揭疾病實與當日跌倒之意外無關，被告戊○○
    、辛○○、丁○○及桃園少輔院自無庸負連帶損害賠償責任
    ；且原告頭部果因跌倒受創，竟未當場告知被告丁○○或向
    院內有關人員反應，導致傷勢惡化形成腦膿傷，自屬與有過
    失，亦應由法院減輕賠償金額等語，資為抗辯。並聲明：（
    一）原告之訴駁回。（二）如受不利之判決，願供擔保請准
    宣告免為假執行。
三、被告乙○○兼被告甲○○之法定代理人未於言詞辯論期日到
    場，亦未提出書狀作任何聲明或陳述。
四、原告主張其係被告桃園少輔院之學生，被告丁○○為該院之
    教師，被告戊○○、辛○○則屬校園福音團契下轄飛颺成長
    中心之志工，其於97年8 月16日，在院內參加該院委請飛颺
    成長中心舉辦之「翻山越嶺」團康活動時，腳部勾到繩子而
    跌倒，又原告於同年9 月30日送醫診斷患有腦膿傷等情，業
    據原告提出臺北市立萬芳醫院乙種診斷證明書1 件為證，並
    為被告戊○○、辛○○、丁○○及桃園少輔院所不爭執，而
    被告車啟隆兼被告甲○○之法定代理人既經合法通知未於言
    詞辯論期日到場爭執，復未提出書狀以供本院參酌，依民事
    訴訟法第280 條第3 項前段準用同法條第1 項之結果，視同
    被告乙○○及甲○○對於原告主張之事實自認，堪信此部分
    之事實為真正。
五、得心證之理由：
    原告主張本件團體活動與被告桃園少輔院所行使之公權力無
    關，被告戊○○、辛○○、甲○○、丁○○應就其等過失導
    致原告受有腦膿傷之傷勢負連帶賠償責任，被告桃園少輔院
    及甲○○亦應分別負僱用人及法定代理人之連帶賠償責任，
    為被告戊○○、辛○○、丁○○及桃園少輔院所否認，並以
    上揭情詞置辯，是本件應先審酌之爭執點為：（一）原告是
    否不得依民法第184 條第1 項、第185 條即第188 條第1 項
    等規定，請求被告戊○○、辛○○、丁○○及桃園少輔院負
    連帶賠償責任？（二）被告甲○○及乙○○是否應就原告所
    受上開傷害負連帶賠償責任？
(一)按「公務員因故意違背對於第三人應執行之職務，致第三人
    受損害者，負賠償責任。其因過失者，以被害人不能依他項
    方法受賠償時為限，負其責任」，民法第186 條第1 項定有
    明文；又「公務員於執行職務行使公權力時，因故意或過失
    不法侵害人民自由或權利者，國家應負損害賠償責任。公務
    員怠於執行職務，致人民自由或權利遭受損害者亦同」，而
    「受委託行使公權力之團體，其執行職務之人於行使公權力
    時，視同委託機關之公務員」，國家賠償法第2 條第2 項及
    同法第4 條第1 項亦有明定，是「國家賠償」即民法第186
    條第1 項所指之「他項方法」，公務員於執行職務行使公權
    力時，如因過失不法侵害他人自由或權利，人民僅能依國家
    賠償法之規定請求國家賠償，不得再依民法第184 條第1 項
    前段等規定向公務員個人請求民事賠償。查被告桃園少輔院
    係國家依少年事件處理法第52條第2 項及少年輔育院條例所
    設置之機關，為執行感化教育處分，須依少年輔育院條例第
    40 條 第1 款之規定，應對院內少年施予品德教育，其中包
    括康樂活動在內；而按行使公權力，係指公務員居於國家機
    關之地位，行使統治權作用之行為而言，並包括運用命令及
    強制等手段干預人民自由及權利之行為，以及提供給付、服
    務、救濟、照顧等方法，增進公共及社會成員之利益，以達
    成國家任務之行為，最高法院著有80年度台上字525 號判決
    可資參照，是被告桃園少輔院內所進行之課外康樂活動，屬
    國家所提供之教育給付、而為公權力之行為甚明，又被告丁○○身為被告桃園少輔院之教師，係依法令從事公務之人員
    ，另飛颺成長中心受被告桃園少輔院委託舉辦上開遊戲等康
    樂活動，係受委託行使公權力之團體，其負責活動進行之被
    告戊○○及辛○○，應視為委託機關即被告桃園少輔院之公
    務員，是原告既稱被告戊○○、辛○○在本件具公權力性質
    之活動中，未能於原告落下時出手相接，被告丁○○事後亦
    僅安排原告在旁休息，導致其腦部感染形成膿傷，則原告就
    被告戊○○、辛○○及丁○○因不法過失侵害其權利，本得
    依國家賠償法第2 條第2 項及同法第4 條第1 項之規定，請
    求國家負賠償責任，竟捨此不為，逕行對被告戊○○、辛○○及丁○○依民法第184 條第1 項、第185 條等規定訴請賠
    償，即與民法第186 條第1 項之規定不合，礙難准許。且按
    民法第186 條所定公務員執行之職務，既為公法上之行為，
    其任用機關自無民法第188 條第1 項或第28條規定之適用，
    最高法院亦著有67年台上字第1196號判決可資參照。本件被
    告戊○○、辛○○及丁○○就上揭活動之進行，既係代表國
    家為教育活動，而屬公法上之給付行政行為，原告主張依民
    法第188 條第1 項或同法第28條之規定，對其等委託或任用
    機關即被告少年輔育院請求連帶負賠償責任，即屬無據，同
    難准許。
(二)按當事人主張有利於己之事實者，就其事實有舉證之責任，
    民事訴訟法第277 條定有明文，又因故意或過失，不法侵害
    他人之權利者，負損害賠償責任，民法第184 條第1 項前段
    亦有明定，是原告以侵權行為為原因請求被告甲○○負損害
    賠償責任，即應就被告甲○○過失導致原告跌落之有利於己
    事實，負舉證責任。原告主張其所以跌落，係因被告甲○○
    未能於其落下時及時接住，當有過失等語，惟查被告甲○○
    於本院審理中，固迄未到庭，亦未以書狀作何聲明或陳述，
    惟觀之被告甲○○前於接受桃園地方法院檢察署檢察事務官
    詢問時，就當時經過情形表示：「（問：該活動如何進行？
    你需要做什麼）用手把人抬過繩子，不可以碰到繩子，身體
    碰到哪裡就要綁哪個部位，我第一次過去時，腳碰到繩子，
    腳就被綁起來，第2 次就跳過去了，我是在跑道上落地，沒
    有人接住我，我是第一個過去的」、「（問：為何庚○○手
    要被綁起來？）我不清楚，應該是他手碰到繩子被綁起來」
    、「（問：為何未接住庚○○？）他手被綁住，本來要過去
    了，但腳又勾到繩子，所以跌倒，如果他順利跳過來，我應
    該接得到，但他直接落在繩子下方，所以我來不及接」等語
    ，核與負責輔導原告與被告甲○○所屬隊伍進行遊戲之志工
    壬○○於桃園地方法院檢察署檢察事務官詢問時就意外發生
    情形所敘述：「（問：活動當天是否在場？負責何事？）我
    在場，我是這一隊的輔導，該隊有6 個學生，我負責輔導」
    、「（問：發生意外之情形為何？告訴人受傷情形為何？）
    這是一個稱為『體驗活動』的活動，會有一個體驗活動人員
    負責引領、講解規則及維護活動進行。當天講解完規則後，
    有一條繩子，由我跟另外一位輔導負責拉繩子兩端，活動是
    兩個小隊併成一個中隊，加上體驗人員，總共4 人跟12個學
    生。繩子高度約140 公分，長約2 、3 公尺，12個學生要想
    辦法在不碰到繩子的狀況下，從繩子的一邊到另一邊。討論
    後，他們決定用抬的方式把人拖舉到繩子的高度，然後跳過
    去，以這種方式過去3 人之後，輪到庚○○，印象中是他前
    面1 個第1 次跳成功，但碰到繩子，所以下1 個人的處罰就
    是手要被綁住，他們把庚○○抬起來，但庚○○的手是被綁
    住的。當時另一邊已經有約3 、4 人，應該要接著跳過去的
    庚○○。因為庚○○雙手被綁住，站在他人的手上，可能是
    因為站在他人的手上，無法施力，跳過去的時候腳踝勾到繩
    子，就整個人身體往下墜，那時沒有人接住他‧‧‧」等語
    大致相符，業經本院職權調取桃園地方法院檢察署98年度他
    字第423 、1459、2079號案件卷宗核閱98年5 月25日及同年
    3 月4 日詢問筆錄及證人所繪事件經過圖1 紙屬實。衡以壬○○非刑事案件被告而為證人地位，於偵查中，業經具結，
    當無干犯偽證之嫌就無關己之事而為偽證之理，且其所述，
    僅為其親身見聞之事，所述堪認中肯，自可採信。可認原告
    因為跳躍之動作時，腳踝為繩子所絆，隨即翻落地面，無法
    跳至前方同學等待接扶之處，衡情被告甲○○與其他先行越
    過繩子之學生，對原告腳部突遭繩子勾住乙情，實難有預見
    之可能，再考量原告猝然向下摔落、事出倉促，應為旁人反
    應所不及，致未能即時出手相接，是被告甲○○就原告之翻
    落地面自無從加以防免，難認有何過失可言，則原告依民法
    第184 條第1 項等規定請求被告甲○○負損害賠償，自有未
    洽，無從准許。又被告甲○○既無庸對原告負損害賠償責任
    ，原告依同法第187 條第1 項之規定，請求被告乙○○與之
    負連帶賠償責任，亦屬無理，不應准許。
六、綜上所述，原告既主張被告戊○○、辛○○、丁○○就上開
    具公權力性質之康樂活動進行，有過失不法侵害其權利，應
    經由國家賠償訴訟程序加以救濟，被告戊○○、辛○○、丁○○及桃園少輔院自無庸依民法第184 條第1 項、第185 條
    及第188 條第1 項等規定連帶對原告負損害賠償責任；又被
    告甲○○就原告之翻落地面並無過失，原告即不得依同法第
    184 條第1 項前段及第187 條第1 項等規定，請求被告甲○○及乙○○連帶負賠償責任。從而，原告依侵權行為之法律
    關係，請求被告應連帶給付182 萬2,000 元，及自起訴狀繕
    本送達之翌日起至清償日止，按週年利率5%計算之利息，為
    無理由，應予駁回。又原告之訴既經駁回，則其假執行之聲
    請即失所附麗，爰併予駁回，附此敘明。
七、本件事證已臻明確，被告戊○○、辛○○、丁○○及桃園少
    輔院關於原告頭部未因跌倒受傷、所患腦膿傷與當天意外無
    關及原告不曾反應頭部不適而與有過失之抗辯，核與判決之
    結果不生影響，無庸再予論述，併此敘明。
八、據上論結，本件原告之訴為無理由，依民事訴訟法第385 條
    第1 項前段、第78條，判決如主文。
中    華    民    國      98    年    12    月   31   日
                  民事第一庭    法  官  陳婉玉
以上正本係照原本作成
如對本判決上訴，須於判決送達後20日內向本院提出上訴狀
中    華    民    國      98    年    12    月   31   日
                                書記官  利冠蔚


司法院資訊處製作；財團法人民間司法改革基金會備份。
